臺灣高雄地方法院刑事判決　　　　　　　 94年度易字第553號
公　訴　人　臺灣高雄地方法院檢察署檢察官
被　　　告　甲○○
上列被告因詐欺案件，經檢察官提起公訴（93年度偵字第23849
號），經本院合議庭裁定由受命法官獨任進行簡式審判程序，本
院判決如下：
    主  文
甲○○幫助共同意圖為自己不法之所有，以詐術使人將本人之物
交付，處拘役肆拾伍日，如易科罰金，以佰元折算壹日。
    事  實
一、甲○○預見自己金融帳戶、金融卡等提供他人使用，將幫助
    他人實施詐欺犯罪，仍基於縱有人以其金融帳戶實施詐欺犯
    罪亦不違背其本意之幫助故意，於民國93年11月10日15時許
    ，竟基於幫助他人犯詐欺罪之意思，將其所有於中國信託商
    業銀行東高雄分行所開立，帳號為000000000000號之帳戶存
    簿、金融卡、密碼及印章，在高雄市○○○路與民族一路交
    岔路口之「全家便利商店」，以新台幣（下同）2,000 元之
    代價，販賣與真實姓名年籍不詳自稱「何先生」之成年男子
    。嗣該自稱「何先生」之人取得上開物品後，即於聯合報刊
    登「油壓服務」之廣告作為行騙詐財之用。嗣乙○○於93年
    11月12日閱報後，乃以報載電話0000000000號與該自稱「何
    先生」之人聯絡商約「油壓服務」之事宜，該「何先生」佯
    稱：叫小姐油壓服務須先至提款機操作取得識別碼以確認其
    職業等語，使乙○○不疑有他操作提款機，後乙○○因擔心
    轉出金錢而停止操作，該男子又誆稱乙○○此舉已造成電腦
    當機必須立即處理；乙○○復撥打0000000000號與真實姓名
    年籍不詳自稱「林專員」之男子聯絡，該「林專員」乃向乙
    ○○佯稱：只要解決電腦當機問題，錢會自動轉回其帳戶，
    使乙○○信以為真陷於錯誤，而依該「林專員」之指示操作
    自動櫃員機，乙○○先以萬泰商業銀行股份有限公司（下稱
    萬泰銀行）之現金卡（卡號：0000 000000000000 號），以
    跨行轉帳之方式匯入99,982元至甲○○上開帳戶，另接續在
    同一自動櫃員機存入現金至被告上開帳戶之方式，將其所有
    之98,000元，及以台新國際商業銀行股份有限公司（下稱台
    新銀行）之現金卡（卡號：000000 00 000000號）所提領之
    現金130,000 元，存入至甲○○前揭帳戶，乙○○發覺上開
    匯出之款項並未轉回，始知受騙。嗣因警方已通知該帳戶為
    警示帳戶，經該中國信託銀行承辦人員報警後當場查獲甲○
    ○，而循線查悉上情。
二、案經高雄市政府警察局苓雅分局移送臺灣高雄地方法院檢察
    署檢察官偵查起訴。
    理  由
壹、程序部分：
    本件被告甲○○所犯係死刑、無期徒刑、最輕本刑為3 年以
    上有期徒刑以外之罪，其於準備程序中就被訴事實為有罪之
    陳述，經法官告知簡式審判程序之旨，並聽取公訴人及被告
    之意見後，經本院合議庭裁定由受命法官獨任進行簡式審判
    程序，合先敘明。
貳、實體部分：
一、上揭犯罪事實，業據被告於本院審理時坦白承認（見本院卷
    第21頁、第22頁、第52頁），並有自動櫃員機交易明細表影
    本9 紙、被告前揭帳戶之對帳單、萬泰銀行建成分行94年6
    月28日函文所附跨行轉帳交易查詢單、台新銀行94年11月11
    日函文暨所附交易明細表各1 份在卷可稽，是以被告之自白
    顯與事實相符，洵堪採為論罪科刑之依據。綜上，本案事證
    明確，被告犯行，堪以認定。
二、又公訴意旨係認被害人乙○○均以轉帳匯款之方式，將款項
    匯入被告前開帳戶，然經本院向台新銀行函詢，其回覆稱：
    蔡君（即乙○○）所持之本行現金卡（卡號：000000000000
    00號）自93年11月11日起至同年同月13日止共有15筆之跨行
    提款，且前揭交易皆於中國信託商業銀行所屬之自動櫃員機
    以現金提款方式進行等語（見本院卷第42頁），另參酌被告
    上開帳戶之對帳單，於93年11月12日至同年月13日以現金存
    入被告前揭帳戶之金額（對帳單上註明「43954-**1324-*」
    部分），恰為130,000 元；又觀之該筆9,8000元之該交易明
    細表影本，其上載明存入被告前揭帳號為000000000000號之
    帳戶，且被告帳戶之對帳單亦有現金存入9,8000元之記載，
    足見乙○○係以現金存款之方式，將130,000 元（分次）及
    9, 8000 元（1 次）之款項，接續存入被告前開帳戶無訛。
    是以，公訴意旨此部分所認，容有誤會，附此敘明。
四、論罪科刑部分：
  (一)自稱「何先生」、「林專員」等真實姓名、年籍不詳之成年
    人，共同基於意圖為自己不法所有之詐欺犯意聯絡，以電話
    作為聯絡工具，向被害人乙○○詐稱，致被害人陷於錯誤，
    依指示匯款至上開被告之帳戶，前揭不詳姓名之成年人間，
    就前揭詐欺取財犯行，有犯意聯絡、行為分擔，應成立共同
    正犯，核渠等所為，係共同犯刑法第339 條第1 項之詐欺取
    財罪。
  (二)另「何先生」、「林專員」等真實姓名年籍不詳之成年人，
    詐騙被害人乙○○，均應係出於同一犯意，且時間密接，又
    係於同一機會下之所為，皆屬當次詐欺犯行之一部，為接續
    之單一行為，公訴意旨認係連續犯行，尚有未洽，惟此部分
    業經公訴人當庭更正，併予敘明。
  (三)又按刑法上之幫助犯，係對於犯罪與正犯有共同之認識，而
    以幫助之意思，對於正犯資以助力，而未參與實施犯罪之行
    為者而言（最高法院75年度台上字第1509號、84年度台上字
    第5998號、88年度台上字第1270號判決參照）；是以如未參
    與實施犯罪構成要件之行為，且係出於幫助之意思提供助力
    ，即屬幫助犯。而上開向告訴人即被害人乙○○為詐騙之人
    ，利用被告提供之帳戶存摺、提款卡、密碼及印章，作為取
    信被害人而遂行詐欺犯行之工具，被告提供上開物品，要非
    詐欺取財罪之構成要件行為，且其僅將上開物品交予他人後
    即未再過問，亦無為自己犯罪之意思，被告之行為僅係對於
    該犯罪之實行有所助益之協助行為。
  (四)故核被告所為，係犯刑法第30條第1 項、第339 條第1 項詐
    欺取財罪之幫助犯，爰依刑法第30條第2 項規定，按正犯之
    刑減輕之。
  (五)爰審酌被告為貪圖小利，竟提供帳戶存摺幫助他人犯罪，致
    使真正犯罪者難以被查獲，助長社會犯罪風氣，惟念其犯後
    坦認犯行，僅獲利2,000 元，並考量被害人所受之損害等一
    切情狀，量處如主文所示之刑，並諭知易科罰金之折算標準
    ，以資懲儆。
據上論斷，依刑事訴訟法第273 條之1 第1 項、第284 條之1 、
第299 條第1 項前段，刑法第339 條第1 項、第30條第1 項前段
、第2 項、第41條第1 項，罰金罰鍰提高標準條例第1 條前段、
第2 條，判決如主文。
本案經檢察官丙○○到庭執行職務。
中　　華　　民　　國　　94　　年　　10　　月　　31　　日
                  刑事第八庭    法　官  李育信
以上正本證明與原本無異。
如不服本判決，應於收受送達後10日內向本院提出上訴書狀。
中　　華　　民　　國　　94　　年　　10　　月　　31　　日
 　　　　　　　　　　　　       書記官  洪生輝
附錄本案論罪科刑法條：
刑法第339條第1項
意圖為自己或第3 人不法之所有，以詐術使人將本人或第3 人之
物交付者，處5 年以下有期徒刑、拘役或科或併科1,000 元以下
罰金。
